臺灣高雄地方法院民事判決
111年度雄簡字第464號
原      告  黃偉銘  

訴訟代理人  黃翊繐  
原      告  蔡金鳳  
            黃順榮  
被      告  余仁鄉  

訴訟代理人  陳啓和  
上列當事人間因被告過失傷害案件，原告提起請求損害賠償之附
帶民事訴訟（本院110年度交簡附民字第196號），經本院刑事庭
裁定移送前來，本院於民國111年5月3日言詞辯論終結，判決如
下：
    主  文
一、被告應給付原告黃偉銘新臺幣（下同）30萬3,108元，及自
    民國（下同）110年11月24日起至清償日止，按年息5％計算
    之利息。
二、被告應給付原告蔡金鳳23萬8,114元，及自110年11月24日起
    至清償日止，按年息5％計算之利息。
三、被告應給付原告黃順榮22萬8,140元，及自110年11月24日起
    至清償日止，按年息5％計算之利息。
四、原告其餘之訴駁回。
五、本判決原告勝訴部分得假執行。但被告如各以30萬3,108元
    、23萬8,114元、22萬8,140元，為原告黃偉銘、蔡金鳳、黃
    順榮預供擔保後，得免為假執行。
六、原告其餘假執行之聲請駁回。 
    事實及理由
一、按訴狀送達後，原告不得將原訴變更或追加他訴，但請求之
    基礎事實同一、擴張或減縮應受判決事項之聲明者，不在此
    限，民事訴訟法第255條第1項第2款、第3款定有明文。本件
    原告原起訴請求：㈠被告應給付原告黃偉銘32萬8,108 元，
    及自起訴狀繕本送達翌日起至清償日止，按年息5 ％計算之
    利息。㈡被告應給付原告蔡金鳳36萬6,502元，及自起訴狀繕
    本送達翌日起至清償日止，按年息5 ％計算之利息。㈢被告應
    給付原告黃順榮28萬612元，及自起訴狀繕本送達翌日起至
    清償日止，按年息5 ％計算之利息。嗣於訴訟進行中縮減聲
    明第二、三項為：被告應給付原告蔡金鳳288,114 元，及自
    起訴狀繕本送達翌日起至清償日止，按年息5 ％計算之利息
    ；被告應給付原告黃順榮278,140 元，及自起訴狀繕本送達
    翌日起至清償日止，按年息5 ％計算之利息，核屬縮減應受
    判決事項之聲明，於法並無不合，應予准許。
二、原告主張：被告於110年2月11日12時11分許，駕駛車牌號碼
    0000-00號自用小客車（下稱甲車），沿高雄市前鎮區新生
    高架由南往北方向行駛，駛至新生高架下金福路11.4公里處
    時，本應注意汽車應依規定行駛，不得駛入來車道，而依當
    時情形，並無不能注意之情事，竟疏未注意，貿然逆向進入
    金福路大貨車專用道，適有原告黃偉銘駕駛車牌號碼000-00
    00號自用小客車（下稱乙車）並搭載原告蔡金鳳、黃順榮、
    第三人黃澤文，沿金福路大貨車專用道由北往南方向行駛至
    該處，兩車發生碰撞，致原告黃偉銘受有腹部鈍傷、左手右
    膝擦傷、頸部、胸部鈍傷等傷害；致原告蔡金鳳受有骨盆骨
    折之傷害；致原告黃順榮受有胸壁鈍挫傷合併左側多根肋骨
    骨折（第四、五、六、七、八、九肋肋骨）以及多處擦挫傷
    等傷害（下稱系爭事故），原告黃偉銘所駕駛之乙車因此受
    損全毀後報廢，因而支出拖吊費用6,500元，受有乙車全毀
    之價值損害25萬4,528元（乙車位受損前原價25萬4,528元）
    、原告黃偉銘因被告不法侵害受有上開傷勢，因此7日無法
    工作，受有不能工作之薪資損失1萬7,080元(計算式：2,440
    元×7(日)=17,080元)，原告黃偉銘因系爭事故受傷亦受有精
    神上痛苦故請求慰撫金5萬元，原告黃偉銘合計請求32萬8,1
    08元(計算式：254,528+17,080+6,500+50,000=328,108)。
    又原告蔡金鳳亦因被告前揭不法侵害受傷，因此支出醫療費
    用1萬3,642 元、看護費用7萬2,000元（計算式：1,200元×6
    0（日）=72,000）、購買醫療用品費用（助行器等）2,472
    元，亦因系爭事故受傷精神上受有相當之痛苦，故請求慰撫
    金20萬元，原告蔡金鳳合計請求28萬8,114元（計算式：13,
    642+72,000+2,472+200,000=288,114）。另原告黃順榮亦因
    被告前揭不法侵害，支出醫療費用2萬4,245元、就醫交通費
    用1,495元、看護費用1萬8,800元(計算式：2,350（元）×8
    （日）=18,800)，原告黃順榮因被告不法侵害受有上開傷勢
    ，因此3週無法工作，受有不能工作之薪資損失3萬3,600元(
    計算式：1,600元×21(日)=33,600元)，亦因系爭事故受傷精
    神上受有相當之痛苦，亦請求慰撫金20萬元，原告黃順榮合
    計請求27萬8,140元（計算式：24,245+1,495+18,800+33,60
    0+200,000=278,140），爰依侵權行為法律關係，請求被告
    加計法定遲延利息各如數賠償原告黃偉銘、蔡金鳳、黃順榮
    等情，並聲明：㈠被告應給付原告黃偉銘32萬8,108 元，及
    自起訴狀繕本送達翌日起至清償日止，按年息5 ％計算之利
    息。㈡被告應給付原告蔡金鳳28萬8,114 元，及自起訴狀繕
    本送達翌日起至清償日止，按年息5 ％計算之利息。㈢被告應
    給付原告黃順榮27萬8,140 元，及自起訴狀繕本送達翌日起
    至清償日止，按年息5 ％計算之利息。㈣原告均願供擔保請准
    宣告假執行。
三、被告則以：伊固不爭執就系爭事故之發生應負全部過失責  
    任，亦不爭執原告黃偉銘因系爭事故所有乙車全毀，故受有
    車價損失25萬4,528元、因傷7日不能工作受有薪資損失1萬7
    ,080元、支出汽車拖吊費6,500元；原告蔡金鳳因此支出醫
    療費用1萬3,642元、醫療用品費用2,472元、看護費用7萬2,
    000元；原告黃順榮因此支出醫療費用2萬4,245元、就醫交
    通費用1,495元、不能工作之薪資損失3萬3,600元、看護費
    用1萬8,800元，惟就原告黃偉銘、蔡金鳳、黃順榮各請求慰
    撫金5萬元、20萬元、20萬元，則認為均屬過高，請求予以
    酌減等語置辯，並聲明：原告之訴駁回。
四、兩造不爭執之事項：
㈠、被告於110年2月11日12時11分許，駕駛甲車沿高雄市前鎮區
    新生高架由南往北方向行駛，駛至新生高架下金福路11.4公
    里處時，本應注意汽車應依規定行駛，不得駛入來車道，而
    依當時情狀，並無不能注意之情事，竟疏未注意，貿然逆向
    進入金福路大貨車專用道，適有原告黃偉銘駕駛乙車並搭載
    原告蔡金鳳、黃順榮、第三人黃澤文，沿金福路大貨車專用
    道由北往南方向行駛至該處，兩車發生碰撞，致原告黃偉銘
    受有腹部鈍傷、左手右膝擦傷、頸部、胸部鈍傷等傷害；致
    原告蔡金鳳受有骨盆骨折之傷害；致原告黃順榮受有胸壁鈍
    挫傷合併左側多根肋骨骨折（第四、五、六、七、八、九肋
    肋骨）以及多處擦挫傷等傷害。
㈡、被告因本件車禍，經本院刑事庭以110年度交簡字第2659號判
    處過失傷害罪刑有期徒刑4月，如易科罰金，以1,000元折算
    1日確定在案。
五、本件之爭點為：㈠、原告黃偉銘、蔡金鳳、黃順榮各依侵權
    行為法律關係請求被告負損害賠償責任，是否有理由？㈡、
    原告黃偉銘、蔡金鳳、黃順榮各請求賠償之項目及金額，是
    否於法有據並相當？茲分別論述如下：
㈠、原告依侵權行為法律關係請求被告負損害賠償責任，是否有
    理由？
　　按「因故意或過失，不法侵害他人之權利者，負損害賠償責
    任。」「不法侵害他人之身體或健康者，對於被害人因此喪
    失或減少勞動能力，或增加生活上之需要時，應負損害賠償
    責任。」「不法侵害他人之身體、健康…者，被害人雖非財
    產上之損害，亦得請求賠償相當之金額。」民法第184條第1
    項前段、第193條第1項及第195條第1項前段定有明文。本件
    因被告疏未注意，駕駛甲車貿然逆向行駛至對向車道，以致
    發生系爭事故，為被告所不爭執（見本院卷第49-50頁），
    且原告黃偉銘、蔡金鳳、黃順榮均因系爭事故受有損害，其
    所受損害與被告之上開不法侵害行為間，復有相當因果關係
    ，則原告黃偉銘、蔡金鳳、黃順榮各依前揭侵權行為法律關
    係，請求被告賠償其所受損害，於法洵屬有據。原告黃偉銘
    、蔡金鳳、黃順榮另依民法第191條之2段為請求，核屬選擇
    的訴之合併，無再加審究之必要，併予敘明。
㈡、原告請求賠償之項目及金額，是否於法有據並相當？　　
  1.原告黃偉銘部份：
  ①原告黃偉銘請求被告賠償之車損（全毀後之車價損失）25萬4
    ,528元、不能工作之薪資損失1萬7,080元、支出汽車拖吊費
    6,500元，業據原告提出與其所述相符之拖吊車收據（附民
    卷第53-54頁）、診斷證明（見附民卷第33-34頁）、所得稅
    申報資料（見附民卷第47-52頁）、薪資證明（見本院卷第5
    5-59頁）等件為證，並均為被告所不爭執（見本院卷第49-5
    0頁、第97頁），應予准許。
  ②原告黃偉銘請求慰撫金部份：按非財產上賠償之金額是否相
    當，應斟酌實際加害情形、影響該權利是否重大、被害者與
    加害人之身分地位、經濟狀況及其他各種情形，以為核定之
    準據（最高法院47年台上字第1221號判例、51年度台上字第
    223號判例參照）。本件原告黃偉銘因被告之不法侵害而受
    有頸部、胸部、腹部鈍傷、左手右膝擦傷，須休養7日，有
    診斷證明在卷可稽（見附民卷第33-34頁），不論在肉體上
    或精神上均必感到相當之痛苦，原告黃偉銘請求被告賠償非
    財產上之損害，以資慰藉，於法洵無不合。查原告黃偉銘為
    大學畢業，任職於石化業，月收入約5-6萬元、名下有汽車
    一部、房屋一棟；被告為大學畢業、為飲食工廠工作人員、
    投保薪資約2萬4,000元-2萬5,000元間，109年所得9萬7,579
    元，名下有信明興業有限公司等情，經兩造陳明在卷，並經
    調閱本件刑案卷證（被告於警詢自承之智識程度、家庭經濟
    狀況）、稅務電子閘門財產所得調件明細表、勞保投保資料
    在卷可稽。本院斟酌前述兩造之身分、地位、經濟能力及原
    告黃偉銘因受有上開傷勢對其生活所生影響等情，認原告黃
    偉銘得請求被告賠償之慰撫金以2萬5,000元為相當，超過部
    分，應予剔除。
  ③依上所述，原告黃偉銘得請求被告賠償之金額共30萬3,108元
    (計算式：254,528+17,080+6,500+25,000=303,108)。
  2.原告蔡金鳳部份：
　①原告蔡金鳳請求被告賠償之醫藥費1萬3,642元、看護費7萬2,
    000元、醫療用品費用2,472元，業據原告提出與其所述相符
    之醫療費用收據（見附民卷第55-93頁、本院卷第73-77頁）
    、診斷證明（見附民卷第35-37頁）、發票（見附民卷第125
    -127頁）等件為證，並均為被告所不爭執（見本院卷第49-5
    0頁、第97頁），應予准許。
　②原告蔡金鳳請求慰撫金部份：本件原告蔡金鳳因被告之不法
    侵害而受有骨盆骨折等傷勢，宜休養4個月、專人照顧2個月
    及使用助行器，因脊椎神經壓迫需持續復健治療且不宜久站
    及從事粗重工作，有診斷證明在卷可稽（見附民卷第35頁）
    ，不論在肉體上或精神上均必感到相當之痛苦，原告蔡金鳳
    請求被告賠償非財產上之損害，以資慰藉，於法洵無不合。
    查原告蔡金鳳為國中畢業、已退休、無收入、名下有汽車一
    部、房屋一棟、土地9筆、投資8筆；至被告之學歷、職業、
    收入、財產狀況業如前述，茲不贅述，關此部份經兩造陳明
    在卷，並本院經調閱本件刑案卷證（被告於警詢自承之智識
    程度、家庭經濟狀況）、稅務電子閘門財產所得調件明細表
    、勞保投保資料在卷可稽。本院斟酌前述兩造之身分、地位
    、經濟能力及原告蔡金鳳因受有系爭傷勢對其生活所生影響
    、仍須持續進行復健等情，認原告蔡金鳳得請求被告賠償之
    慰撫金以15萬元為相當，超過部分，應予剔除。
　③依上所述，原告蔡金鳳得請求被告賠償之金額共23萬8,114元
    （計算式：13,642+72,000+2,472+150,000=238,114）。
　3.原告黃順榮部份：
　①原告黃順榮請求被告賠償之醫藥費2萬4,245元、就醫交通費
    用1,495元、看護費1萬8,800元、不能工作之損失3萬3,600
    元，業據原告提出與其所述相符之醫療費用收據（見附民卷
    第107-117頁）、診斷證明（見附民卷第39頁）、計車車程
    車證明（見附民卷第119-121頁）、收據（見附民卷第123頁
    ）等件為證，並均為被告所不爭執（見本院卷第49-50頁、
    第97頁），應予准許。
　②原告黃順榮請求慰撫金部份：本件原告黃順榮因被告之不法
    侵害而受有胸壁鈍挫傷併左側多根肋骨骨折（第四、五、六
    、七、八、九肋骨）以及多處擦挫傷等傷勢，住院9日、1個
    月內勿搬提重物等劇烈運動，有診斷證明在卷可稽（見附民
    卷第35頁），不論在肉體上或精神上均必感到相當之痛苦，
    原告黃順榮請求被告賠償非財產上之損害，以資慰藉，於法
    洵無不合。查原告黃順榮為高工畢業、擔任義交、月收入約
    3-4萬元、名下機車一部、房屋一棟；至被告之學歷、職業
    、收入、財產狀況業如前述，茲不贅述，關此部份經兩造陳
    明在卷，並本院經調閱本件刑案卷證（被告於警詢自承之智
    識程度、家庭經濟狀況）、稅務電子閘門財產所得調件明細
    表、勞保投保資料在卷可稽。本院斟酌前述兩造之身分、地
    位、經濟能力及原告黃順榮因受有前揭傷勢對其生活所生影
    響等情，認原告黃順榮得請求被告賠償之慰撫金以15萬元為
    相當，超過部分，應予剔除。
　③依上所述，原告黃順榮得請求被告賠償之金額共22萬8,140元
    （計算式：24,245+1,495+18,800+33,600+150,000=22,8140
    ）。
六、綜上所述，本件原告黃偉銘、蔡金鳳、黃順榮各依侵權行為
    之法律關係，請求：㈠、被告應給付原告黃偉銘30萬3,108元
    ，及自起訴狀繕本送達翌日即110年11月24日（見附民卷卷
    第131頁）起至清償日止，按年息5％計算之利息。㈡、被告應
    給付原告蔡金鳳23萬8,114元，及自110年11月24日起至清償
    日止，按年息5％計算之利息。㈢被告應給付原告黃順榮22萬8
    ,140元，及自110年11月24日起至清償日止，按年息5％計算
    之利息，為有理由，應予准許。逾此範圍，非有理由，應予
    駁回。
七、本判決原告黃偉銘、蔡金鳳、黃順榮各勝訴部分，均就民事
    訴訟法第427 條第1 項訴訟適用簡易程序所為被告敗訴之判
    決，依同法第389 條第1 項第3 款規定，應依職權宣告假執
    行，並依同法第392 條第2項規定，依職權宣告被告如為原
    告黃偉銘、蔡金鳳、黃順榮預供相當擔保金額後，得免為假
    執行，至原告黃偉銘、蔡金鳳、黃順榮其餘假執行之聲請，
    亦失所附麗，應併予駁回。
八、本件係由刑事合議庭裁定移送民事庭之刑事附帶民事訴訟事
    件，依刑事訴訟法第504條第2項規定，免納裁判費，且訴訟
    中亦未生其他訴訟費用，故無庸為訴訟費用負擔之諭知。
中　　華　　民　　國　　111 　年　　5 　　月　　20　　日
                  高雄簡易庭  法      官  林綉君
以上正本係照原本作成。
如不服本判決，應於送達後20日內，向本院提出上訴狀並表明上
訴理由，如於本判決宣示後送達前提起上訴者，應於判決送達後
20日內補提上訴理由書（須附繕本）。
中　　華　　民　　國　　111 　年　　5 　　月　　20　　日
                              書  記  官  羅崔萍